【裁判字號】    89,易,329
【裁判日期】    890810
【裁判案由】    妨害公務
【裁判全文】
臺灣嘉義地方法院刑事判決                          八十九年度易字第三二九號
    公  訴  人  臺灣嘉義地方法院檢察署檢察官
    被      告  丙○○
    選任辯護人  辛○○
右列被告因妨害公務等案件，經檢察官提起公訴 (八十九年度偵字第四九二號），本
院判決如左：
    主  文
丙○○對於公務員依法執行職務時，施強暴脅迫，累犯，處有期徒刑捌月；又以加害
生命、身體之事，恐嚇他人致生危害於安全，累犯，處有期徒刑伍月；應執行有期徒
刑壹年。
    事  實
一、丙○○曾於民國八十七年間，因傷害案件，經本院於八十八年五月二十日，以八
    十八年度易字第五號判決判處有期徒刑二月，同年六月十一日確定，於同年七月
    九日易科罰金執行完畢。
二、丙○○係址設嘉義縣朴子市大鄉里大榔八五二號「海上花理容名店」（下稱理容
    店）之負責人，該理容院甫於八十八年十二月十六日十四時三十分許，因違法營
    業，經嘉義縣政府稽查小組執行停止供電處分，詎嘉義縣政府稽查小組於八十八
    年十二月十七日十六時許再次前往稽查時，上開理容院仍有違法營業之事實，稽
    查小組乃依法執行停止供電並拆除電表之處分，丙○○明知稽查小組組長壬○○
    、工務局稽查員丁○○、社會局甲○○及會同到場之嘉義縣警察局保安隊員警癸○○、己○○、庚○○等人，均係依法令執行公務之人員，奉命依法至上址執行
    稽查及停止供電處分等職務，詎丙○○竟因遭停止供電處分而心有未甘，於執行
    公務中之上開公務員所乘坐之公務車離去之際，強行進入車內，阻止上開公務員
    離去，旋復站立於公務車前方，阻止公務車前進，妨害上開公務員繼續執行稽查
    公務，繼而要求壬○○等人進入理容店內解釋法令，待渠等進入後，丙○○竟將
    鐵門拉下，阻止渠等離去，經上開理容店內某不詳姓名小姐趁機打開鐵門，壬○○等人準備離去時，丙○○猶持煙灰缸丟擲該不詳姓名小姐，嗣稽查人員已走出
    理容店外，丙○○竟手持剪刀柄作勢欲毀損公務車之檔風玻璃，經員警庚○○制
    止始未遂，以上開行為，對於公務員依法執行職務時，施強暴脅迫。嗣因丁○○
    告以如有不明稽查及執行停止供電處分之法令依據，得至嘉義縣政府詢問，丙○○乃於同年月十八日十時許，至嘉義縣政府工務局辦公室理論，丙○○因對丁○○、嘉義縣政府建管課課長戊○○、使用管理課代理課長乙○○之說明不服，竟
    另行基於恐嚇之犯意，以台語向丁○○恐嚇稱：「你住牛挑灣，你是信仔，我知
    道」、「你們這些有去的人，我知道，我要跟蹤你們」等語，致丁○○等人心生
    畏懼，以上開加害生命、身體之事，恐嚇他人致生危害於安全。
三、案經嘉義縣警察局移送臺灣嘉義地方法院檢察署檢察官偵查起訴。
    理  由
一、訊據被告丙○○矢口否認右揭犯行，辯稱：渠等公務員連續兩天執行稽查，與常
    規不符，且當天公務已執行完畢，伊並未阻止稽查人員執行停止供電，伊僅要求
    解釋法令，而當天係因下雨，伊始進入公務車內，又拉下鐵門係因遭執行斷電後
    無法營業，只好關門，後門亦未關，翌日係因丁○○叫伊至縣政府解釋法令，伊
    只是說話語氣較差，並無恐嚇丁○○等人云云。經查：
（一）妨害公務部分：
    １、嘉義縣政府稽查小組係於八十八年十二月十七日十六時許，至上開理容店執
        行稽查並停止供電公務之事實，有嘉義縣政府執行影響治安行業暨公共安全
        統一聯合稽查現場紀錄表影本一件在卷可稽，且據證人即當日至上開理容院
        執行公務之公務員庚○○、壬○○及丁○○於本院調查時及甲○○於檢察官
        偵查時分別結證明確，堪認事發當日稽查小組成員均係依法執行公務之人員
        ；另按稽查小組執行公務，其執行期間，應指包括離開公務所、現場執行、
        直至返回公務所，公務始謂完成，本案被告係於稽查小組甫執行停止供電處
        分後離去現場之際，即實施右開妨害公務之強暴、脅迫行為，自仍屬對於公
        務員依法執行職務時，施強暴脅迫，且參以上開稽查人員當日依既定行程，
        尚須繼續前往他處執行稽查公務之情，業據證人壬○○於檢察官偵訊時結證
        ：「我們執行完畢，要去第二點再執行職務，山明就跑到建管課的公務車，
        拒絕不下車」等語（見偵查卷第十七頁背面至第十八頁）明確，益徵上開稽
        查人員事發當時依然執行公務中無訛，被告所辯公務已執行完畢云云，要非
        可採。
    ２、被告確有進入公務車內之事實，業據伊自承無訛，又被告確係強行進入公務
        車內、阻擋公務車離去等事實，並據證人庚○○結證：「被告坐到車上，‧
        ‧‧又檔在車前，站在公務車頭前面，阻止離去」等語及證人壬○○結證：
        「被告吵鬧，跑到公務車坐著不走」等語（均見本院八十九年五月二十三日
        訊問筆錄）明確，足證被告確有以強暴、脅迫手段妨害公務進行之行為，伊
        所辯因下雨始進入公務車云云，要非可採。
    ３、被告自承伊於稽查人員進入理容店後即拉下鐵門之事實不諱（見本院八十九
        年五月十一日調查筆錄），又被告於稽查人員進入理容店內尚且恫嚇稱：「
        （問：有無說不把法令解釋清楚，就不讓你們走？答稱：有）」（見偵查卷
        第十八頁正面證人壬○○證詞），被告復以積極之強暴手段阻止稽查人員離
        去之情，亦據證人壬○○結證：「我們要求櫃臺小姐把鐵門打開，小姐正開
        鐵門，被告拿煙灰缸丟小姐」等語，證人丁○○結證：「在店裡面約有五分
        鐘以上時間，後來櫃臺小姐開鐵門，有看到丙○○拿煙灰缸丟小姐」等語及
        證人庚○○結證：「（問：在被告店中出來有看到被告以煙灰缸丟櫃臺小姐
        ？答稱：）有」等語（均見本院八十九年五月二十三日訊問筆錄）明確；參
        以本院隔離訊問被告及被告聲請傳訊之證人廖成富，被告陳稱：「我叫經理
        拉下鐵門，叫廖成富拉下鐵門等語」，證人廖成富則陳稱：「不知何人拉下
        鐵門」等語（均見本院八十九年五月二十三日訊問筆錄），足見被告事後試
        圖飾卸之情，益徵被告確有以強暴、脅迫妨害公務之行為無疑，伊所辯因無
        法營業而關鐵門云云，顯非可採。
    ４、被告於稽查人員自理容店脫困欲離去之際，復隨手持修剪花木之長剪刀柄阻
        檔於公務車前揮舞，並作勢欲擊打擋風玻璃之事實，業據證人庚○○於檢察
        官偵訊及本院調查時分別結證：「他（指被告）又第二次跑出來，又攔於車
        頭，並拿一斷了剪的剪刀要打車子擋風玻璃，但為我們保安隊員攔下」等語
        （見偵查卷第十八頁）及：「我們出去，後被告又去檔在車前面，拿著長剪
        刀柄，‧‧‧不讓車離去，被告作勢毀擋風玻璃為我三人阻止」等語（見本
        院八十九年五月二十三日訊問筆錄）明確，亦證被告有以強暴手段妨害公務
        之行為。
（二）恐嚇危害安全部分：
      被告對於伊於八十八年十二月十八日上午十時許有至嘉義縣政府要求丁○○等
      人解釋法令之事實坦認不諱，雖伊辯稱伊僅語氣較差，並未恐嚇云云，然查：
      被告確係以加害生命、身體之事恐嚇丁○○之事實，業據被害人丁○○於警局
      初訊、檢察官偵查及本院調查時指訴綦詳（見警卷第七頁、偵查卷第十八頁背
      面及本院八十九年五月二十三日訊問筆錄），核與證人即嘉義縣政府建管課課
      長戊○○及使用管理課代理課長乙○○於本院調查時結證之情節亦屬相符（見
      本院八十九年六月二十日訊問筆錄），又被告上開恐嚇言語在主觀上已致被害
      人丁○○心生畏佈之情，已據丁○○陳證無訛，參以證人戊○○結證：「我擔
      心同仁的事情，擔心單位會有何不良後果」等語、證人乙○○結證：「我不確
      定他（指被告）會有報復行動否，但可能有那個味道」等語（均見本院八十九
      年六月二十日訊問筆錄），足認被告上開恐嚇言語在客觀上亦已達致人心生畏
      佈之程度無疑。
（三）綜上所述，本案事證已臻明確，被告犯行洵堪認定。
二、核被告丙○○所為，係犯刑法第一百三十五條第一項強暴脅迫妨害公務罪及同法
    第三百零五條之恐嚇危害安全罪；被告雖有多次強暴、脅迫之舉動，惟係以一包
    括之妨害公務犯意為之，應包括論以單一強暴脅迫妨害公務罪。被告所犯上開二
    罪，犯意各別，行為互殊，應予分論併罰。又被告有如事實欄所載之犯罪、科刑
    及執行紀錄之事實，有台灣高等法院被告全國前案紀錄表及台灣嘉義地方法院檢
    察署刑案資料查註紀錄表各一件附卷可參，被告於有期徒刑之執行完畢後，五年
    以內，再犯本件有期徒刑以上之罪，為累犯，均應依法加重其刑，爰審酌被告違
    法經營理容院，經多次取締，無視法律禁止違法營業之規定，仍繼續營業，嗣對
    於依法執行稽查公務之人員施強暴脅迫，視法律及公權力如無物，繼並於嘉義縣
    政府公署內公然恐嚇他人，致生危害於安全，惡性非輕，復審酌被告之品行、智
    識程度、其犯罪之動機、手段、犯罪時所受之刺激、犯罪所生危害及犯罪後之態
    度等諸般情狀，量處如主文所示之刑。
據上論斷，應依刑事訴訟法第二百九十九條第一項前段，刑法第一百三十五條第一項
、第三百零五條、第四十七條、第五十一條第五款，罰金罰鍰提高標準條例第一條前
段，判決如主文。
本案經檢察官游悅晨到庭執行職務
中      華      民      國    八十九    年      八      月      十      日
                                      臺灣嘉義地方法院刑事第二庭
                                          法  官  許  兆  慶
右正本證明與原本無異。
如不服本判決，應於判決送達後十日內，向本院提出上訴狀。
中      華      民      國    八十九    年      八      月      十      日
                                          書記官  洪  麗  惠
附錄：
刑法第一百三十五條第一項
對於公務員依法執行職務時，施強暴脅迫者，處三年以下有期徒刑、拘役或三百元以
下罰金。
刑法第三百零五條
以加害生命、身體、自由、名譽、財產之事，恐嚇他人致生危害於安全者，處二年以
下有期徒刑、拘役或三百元以下罰金。


司法院資訊處製作；財團法人民間司法改革基金會備份。
